【裁判字號】    98,交抗,545
【裁判日期】    980527
【裁判案由】    聲明異議
【裁判全文】
臺灣高等法院臺中分院刑事裁定         98年度交抗字第545號
抗  告  人
即受處分人  甲○○
上列抗告人因違反道路交通管理處罰條例聲明異議案件，不服臺
灣臺中地方法院中華民國98年5月1日裁定（98年度交聲字第1191
號），提起抗告，本院裁定如下：
    主  文
抗告駁回。
    理  由
一、原裁定意旨略以：(一)受處分人於98年2月26日23時45分許駕
    駛車牌0861－WE號自用小客車，行經臺中市○○路由西往東
    至市○○○路口時，因闖紅燈行駛，遭臺中市警察局保安警
    察隊警員鄭晉華掣發中市警交字第GE0000000號舉發違反道
    路交通管理事件通知單，指定應於98年3月13日前到案。嗣
    受處分人於98年3月10日提出申訴，經原舉發單位調查認受
    處分人確有上開違規情事，於98年3月27日以豐監稽違字第
    裁63－GE0000000號裁決書裁處受處分人罰鍰新台幣（下同
    ）2700元及依道路交通管理處罰條例第63條第1項第3款之規
    定記違規點數3點等情，有臺中市警察局舉發違反道路交通
    管理事件通知單、受處分人違規陳述單及查詢單、臺中市警
    察局98年3月20日中市警秘字第0980019 631號函及交通部公
    路總局臺中區監理所豐原監理站違反道路交通管理事件裁決
    書等在卷可稽。(二)證人即臺中市警察局保安警察隊警員鄭晉
    華到院證稱：我是與小隊長謝明順執行晚上巡邏勤務，在臺
    中市○○路與市○○○路發現一臺0861─WE號闖紅燈，原本
    我們是在該車後面，我們就在惠中路與市○○○路口告訴他
    等綠燈靠右邊停車，該車停車後，我們告訴他剛才在惠中路
    與市○○○路闖紅燈，我們要告發他，我們當時是惠中路往
    中港路的方向。．．．（法官問：受處分人舉發當時有無爭
    執，沒有闖紅燈？）我問他時，他說他沒有注意到。（法官
    問：受處分人當時有無拒絕簽名？）他拒簽，所以我們用送
    達方式。（法官問：當時車流量？）不多。（法官問：市○
    ○○路惠中路口當時燈號如何？）是紅、綠燈，不是閃燈，
    如果是很晚的路口會設計閃燈，交通局有資料，本件肯定當
    時紅、綠燈是正常。（法官問：受處分人車上當時有無其他
    人？）有一個女孩子。（法官問：你們當時發現受處分人闖
    紅燈時，距離受處分人車子多遠？）受處分人車子後面約3
    、4公尺，受處分人是稍微停一下，就繼續往前開。（法官
    問：當時有無其他車輛闖紅燈？）沒有。（法官問：受處分
    人是在燈號變換之際闖紅燈，還是該路口已經紅燈一陣子？
    ）紅燈已經一陣子了，我們也很納悶，既然已經停下來還要
    闖過去。．．．。（法官問：是否認識受處分人？）不認識
    。（法官問：有無照片可以佐證受處分人闖紅燈？）沒有，
    因為闖紅燈都是瞬間，依照道路交通管理處罰條例，沒有規
    定要照片才可以告發等語（原審卷第13頁反面至第14頁）。
    依證人鄭晉華之上開證詞，受處分人確有駕駛自用小客車行
    經有燈光號誌管制之交岔路口闖紅燈之情事，而按員警稽查
    違反道路交通安全規則之各種違規行為，本有不同之執行方
    法，就超速、酒醉駕車而言，固非輔以科學工具，實難僅憑
    執勤者之五官知覺判斷之；惟就闖紅燈而言，單憑執勤者之
    目擊即可確定，並非每件違規行為均須以照相或尚須其他證
    據舉發，始可認定之。本件受處分人闖紅燈之行為，既經證
    人鄭晉華以目擊證人身分到庭作證，並表示受處分人確有闖
    紅燈之事實，自非不得為受處分人上開違規事實之認定，是
    受處分人辯稱沒有證據證明伊闖紅燈云云，並非可採。此外
    ，參酌紅綠燈號誌係直立於上開路口，一般人均易觀看，且
    本件員警舉發違規當時係23時45分許，地點是臺中市○○路
    與市○○○路口，當時雖係夜間但有路燈，車流量不多，且
    警車係停於受處分人車輛後面3、4公尺等情況，亦據證人鄭
    晉華證述在卷，並有證人鄭晉華於98年4 月30日提出上揭違
    規地點之位置圖及照片在卷可查，則舉發警員對於車輛於該
    時地是否有闖紅燈行駛，當甚易辨明；又現階段依法規定員
    警代表國家依法執行勤務，於實務運作時，員警依法執行勤
    務，原則上均能遵守法律規定，不致違法執行，否則將受嚴
    厲處分，其可信度極高，且證人鄭晉華係執勤警員，與受處
    分人並不相識，亦無仇隙，當無錯誤舉發及誣陷受處分人之
    虞，是其所為證言，堪以採信。是原處分機關援引前開規定
    ，裁處受處分人罰鍰2700元及記違規點數3點，於法有據，
    本件受處分人之聲明異議，為無理由，應予駁回等語。
二、抗告意旨略以：(一)原審法院未詳究員警於法庭內作證之證詞
    真實性，單憑證詞即斷定違規事實之有無，令人難以信服；
    又員警提出之違規地點位置圖及該地點之照片，並無法證明
    抗告人有該等違規事實。(二)原審認定闖紅燈之違規事實以執
    勤員警之肉眼辨識即可，不須有直接證據，亦令人難以信服
    。依刑事訴訟法第155條第2項規定，無證據能力，未經合法
    調查之證據，不得作為判斷之依據；同法第160條又規定，
    證人之個人意見或推測之詞，除以實際經驗為基礎者外，不
    得作為證據。故原審僅憑員警之證詞即為認定違規事實，已
    違反法律之規定。(三)抗告人尚有證據可證明並無違規之事實
    ，原審認定有誤，爰依法提起抗告，請求撤銷原裁定，另為
    適法之裁定等語。
三、按汽車駕駛人，行經有燈光號誌管制之交岔路口闖紅燈者，
    處1800元以上5400元以下罰鍰，道路交通管理處罰條例第53
    條第1項定有明文。又汽車駕駛人有道路交通管理處罰條例
    第53條第1項之情形時，除依原條款處罰鍰外，並記違規點
    數3點，同條例第63條第1項第3款亦有明文。
四、經查：
  (一)按道路交通管理處罰條例第7條第1項規定：「道路交通管理
    之稽查、違規之紀錄，由交通勤務警察，或依法令執行交通
    稽查任務之人員執行之」，又交通警察製單舉發違反道路交
    通管理處罰條例所列之違規事實，本質上為行政處分，係公
    務員基於職務上公權力，依法就特定之具體事件所為具有公
    法上效果之單方行政行為，基於公務員為公法上行為具有公
    信力之原則，該行政處分當可被推定為真正，其據以依法處
    分之事實認定亦為正確無誤，故執勤警員方得當機處分以達
    其維護交通秩序、安全之行政目的。反之，若謂公務員一切
    行政行為均需預留證據以證其實，則國家行政勢必窒礙難行
    。至於警方取締交通違規事件，其以照相方式取證者，固足
    為違規之證明，惟警員當場舉發者，既經舉發警員本身親自
    目睹，亦足為違規行為人違規之證明，非必所有之違規事件
    ，均須有照片或其他書面資料方足為違規之證據。是法院處
    理交通事件，並不限於科學儀器所採證據，仍應就事件所涉
    相關證據資料，包括供述及非供述證據，依證據法則，憑以
    認定行為人交通違規行為之有無。因交通違規事件之特性，
    行為態樣甚夥，復多有瞬間即逝行為，實在無法於有交通違
    規之時，全部得以即時利用科學儀器，取得證據資料。若舉
    發員警係親眼見聞違規之經過，並經以證人身分具結後，在
    法院為證述，仍不失為認定交通違規事實有無之證據方法，
    此係因執行職務之公務員，通常多具有一定之考選資格與專
    業訓練，且其執法之對象係不特定之大眾，故其立場經立法
    機關推定，應具有客觀、中正與公平之特質，而無故意偏頗
    之虞。
  (二)本件抗告人於98年2月26日23時45分許駕駛車牌0861－WE 號
    自用小客車，行經臺中市○○路由西往東至市○○○路口時
    ，因闖紅燈行駛遭臺中市警察局保安警察隊警員鄭晉華掣發
    中市警交字第GE0000000號舉發違反道路交通管理事件通知
    單，指定應於98年3月13日前到案。抗告人於98年3月10日提
    出申訴，經原舉發單位調查認抗告人確有上開違規情事，於
    98年3月27日以豐監稽違字第裁63－GE0000000號裁決書為裁
    決之處分，裁處受處分人罰鍰2700元及依道路交通管理處罰
    條例第63條第1項第3款之規定記違規點數3點等情，有臺中
    市警察局舉發違反道路交通管理事件通知單、受處分人違規
    陳述單及查詢單、臺中市警察局98年3月20日中市警秘字第
    0980019631號函及交通部公路總局臺中區監理所豐原監理站
    違反道路交通管理事件裁決書等件附卷可稽。而原審傳喚舉
    發之員警即臺中市警察局保安警察隊警員鄭晉華到庭作證，
    其具結證稱，於案發當時係跟隨於抗告人車輛後方約3、4公
    尺，車流量不多，親眼目睹抗告人於紅燈時稍微停一下，然
    後就繼續往前開違規闖越紅燈。依證人之證詞，其與抗告人
    距離甚近，車流量不多，又跟隨於抗告人後方，應無誤認或
    誤判之可能。基於公務員為公法上行為具有公信力之原則，
    該掣單舉發之行政行為當可被推定為真正，其據以依法處分
    之事實認定亦為正確無誤。況本件係證人親眼見聞違規之經
    過，並以證人身分具結後在法院作證陳述，仍可為認定交通
    違規事實有無之證據方法。且證人與抗告人素不相識，亦無
    嫌怨糾紛，衡情應無甘冒被訴偽證重罪之風險，而刻意陷害
    抗告人之理，此外，復無其他足以懷疑其所言不實之顯然瑕
    疵，自當以其所言為準。抗告意旨另稱尚有證據可證明抗告
    人並無違規之事實，惟遍觀抗告狀內之陳述，僅抗辯不應以
    員警目視而認定違規事實，並未提出其他足以對此違規事證
    產生合理懷疑之證據，本院經查亦無任何證據足資證明抗告
    人所辯為可採。而證人證言之可信性既如上述，已足資認定
    抗告人違規闖越紅燈之事實，是抗告人確有於前揭時、地駕
    駛前開車輛闖越紅燈之違規行為，其事證明確，足堪認定。
  (三)原處分機關依道路交通管理處罰條例第53條第1項、第63 條
    第1項第3款之規定，裁處抗告人罰鍰2700元並記違規點數3
    點，核無違誤。原審裁定駁回抗告人異議之聲明，並無不合
    ，抗告人仍執前詞提起抗告指摘原裁定不當，為無理由，應
    予駁回。
五、據上論結，應依道路交通案件處理辦法第26條，刑事訴訟法
    第412條，裁定如主文。
中    華    民    國    98    年    5     月    27    日
            刑事第十庭    審判長法  官  林  照  明
                                法  官  郭  瑞  祥
                                法  官  林  欽  章
以上正本證明與原本無異。
不得再抗告。
                                書記官  許  哲  禎
中    華    民    國    98    年    6     月    1     日


司法院資訊處製作；財團法人民間司法改革基金會備份。
